【裁判字號】    89,上訴,2500
【裁判日期】    890525
【裁判案由】    違反槍砲彈藥刀械管制條例
【裁判全文】
臺灣高等法院刑事判決                          八十九年度上訴字第二五號
    上  訴  人
    即  被  告  甲○○
    選任辯護人  陳茂春
右上訴人因違反槍砲彈藥刀械管制條例案件，不服臺灣桃園地方法院八十九年度訴字
第七十二號，中華民國八十九年五月二十五日第一審判決（起訴案號：臺灣桃園地方
法院檢察署八十八年度偵字第一八七六四號），提起上訴，本院判決如左：
    主  文
原判決撤銷。
甲○○未經許可持有手槍，處有期徒刑貳年捌月，併科罰金新臺幣玖萬元。罰金如易
服勞役，以新臺幣玖佰元即銀元佰元折算壹日。
扣案中共製黑星手槍壹枝（槍枝管制編號0000000000，含彈匣壹個）沒收
。
    事  實
一、甲○○因其弟林天祥為他人毆打致成植物人狀態，為求擁槍自保，竟於民國八十
    八年十一月二十日晚上八時許，在桃園縣中壢市○○○路觀光夜市之某海產店內
    ，向年籍姓名不詳，綽號「阿明」之成年男子，以新臺幣二十五萬元之價格，購
    得中共製黑星手槍一枝（槍枝管制編號0000000000，含彈匣一個）及
    制式九ＭＭ子彈三顆後，將之攜返其位於桃園縣中壢市○○○街三十七號二樓住
    處，而未經許可持有之。因恐遭警查獲，旋於當日晚上十一時三十分許，將上開
    槍彈持往國立中央大學校門口圓環旁之樹叢內藏放。嗣內政部警政署刑事警察局
    員警接獲線報，指稱被告持有槍彈，遂於八十八年十二月十三日下午五時許，在
    桃園縣中壢市被告住處附近三光路之統一便利商店前向被告盤查，被告自知無法
    逃避，乃向員警自白上開持有槍彈之情，並帶同員警前往藏放地點，起出該枝手
    槍（含彈匣一個）及子彈三顆。
二、案經內政部警政署刑事警察局移送臺灣桃園地方法院檢察署檢察官偵查起訴。
    理  由
一、經查，右揭事實，迭據上訴人即被告甲○○於警訊及偵審時坦承不諱，核與證人
    即查獲本案之員警彭振杰於原審證述情節相符，並有中共製黑星手槍一枝（槍枝
    管制編號0000000000，含彈匣一個）及制式九ＭＭ子彈三顆扣案可稽
    。而扣案手槍及子彈經送請鑑驗結果：「一、送鑑中共製黑星手槍一枝（槍枝管
    制編號0000000000），認係中共製二一三Ａ型口徑九ＭＭ制式半自動
    手槍，槍號為八二七二０二，槍管內具六條右旋之來復線，機械性能良好，可擊
    發子彈，認具殺傷力。二、送鑑子彈三顆（均經試射），認均係制式口徑九ＭＭ
    子彈（彈底標記一顆為九二  九ＭＭ，一顆為Ｗ．Ｒ．Ａ．九ＭＭ，一顆為Ｗ－
    Ｗ九ＭＭ  ＬＵＧＥＲ），認均具殺傷力。」復有內政部警政署刑事警察局八十
    八年十二月二十一日刑鑑字第一三五三九二號鑑驗通知書一紙在卷可稽。被告之
    自白核與事實相符，堪信為真實。本件事證明確，被告犯行堪以認定，應予依法
    論科。
二、核被告未經許可，持有中共製黑星手槍一枝（含彈匣一個），所為係犯槍砲彈藥
    刀械管制條例第七條第四項之罪；又未經許可，持有子彈，所為係犯槍砲彈刀械
    管制條例第十二條第四項之罪。被告以一持有行為觸犯上開二罪名，為想像競合
    犯，應從較重之未經許可持有手槍罪論。按被告未經許可持有槍彈，固有不該，
    然其於購入之後即加以藏置，並未有其他不法行為，且於員警查詢之際，尚見良
    知，帶同員警起出槍彈，而所論之未經許可持有手槍罪，法定本刑為五年以上有
    期徒刑，與其前揭犯罪情節衡之，實屬情輕法重，客觀上足以引起一般人之同情
    ，顯有堪予憫恕之處，本院認即令處以法定最低度刑猶嫌過重，爰依刑法第五十
    九條規定酌減其刑。原審認其犯行事證明確，據以論科，原非無見。被告上訴意
    旨雖以其係自首，應依法減輕或免除其刑，指摘原判決未予減免其刑，有所未當
    云云。然查，被告未經許可持有槍彈之犯罪事實，係有追訴犯罪職務之員警接獲
    線報，向被告查詢，經談話一、二小時之後，被告始主動交出槍彈等情，已據被
    告於原審供承甚詳（見原審卷第三十一頁），核與證人彭振杰所指證查獲之情節
    相符。則本件犯罪之查獲，既是承辦員警有確切之根據，而合理的懷疑被告有未
    經許可持有槍彈之犯罪嫌疑，其犯罪已屬被發覺（最高法院七十二年臺上字第六
    四一號判例意旨參照），要非自首；至於被告向已發覺其犯罪之承辦員警坦承持
    有槍彈，僅屬自白。而依槍砲彈藥刀械管制條例第十八條第四項所定，犯該條例
    之罪，於偵查或審判中自白，並供述全部槍砲、彈藥、刀械之來源及去向，因而
    查獲或因而防止重大危害治安事件之發生者，始得減輕或免除其刑。查被告雖於
    偵審中自白其犯罪事實，並供述其持有之槍彈係向綽號「阿明」之成年男子所購
    買，然其自稱不知「阿明」之真實姓名住址，致員警迄未查獲「阿明」其人，是
    被告僅供出槍彈之藏放地點，因而起出槍彈，尚不合於該項減輕或免除其刑之要
    件。被告執此提出上訴，尚難認為有理由。惟按刑法之最終目的端在消弭犯罪之
    發生，防衛社會之安全，旨在以矯正、教育之手段對於行為人施以適當之教化、
    訓誨，兼以警示社會，是以刑罰裁量權之適用，務求刑當其罪、罰當其責，方足
    以竟其功，本件被告按其犯罪情狀確有可資憫恕之處，業如前述，原審未盱酌上
    情並適用刑法第五十九條酌減其刑，難謂允當，仍應由本院予以撤銷並自為判決
    。爰審酌被告之品行（七十九年間曾有違反槍砲彈藥刀械管制條例之前科，經執
    行處有期徒刑一年二月十五日，不構成累犯，有其刑案紀錄簡覆表在卷）、智識
    程度（僅國中畢業，有其警訊筆錄可憑）、犯罪之動機、其持有槍彈對社會之危
    害性、犯罪後已知悔悟等一切情狀，量處如主文所示之刑，並就其所受罰金刑部
    分，諭知易服勞役之折算標準。
三、至於槍砲彈藥刀械管制條例第十九條第一項雖規定：「犯第七條之罪，經判處有
    期徒刑者，應於刑之執行完畢或赦免後，令入勞動場所，強制工作，其期間為三
    年」，然查強制工作旨在對嚴重職業性犯罪及欠缺正確工作觀念或無正常工作因
    而犯罪者，強制其從事勞動，學習一技之長及正確之謀生觀念，使日後重返社會
    ，能適應社會生活，再觀之刑法第九十條第一項規定，亦在對於有犯罪之習慣或
    以犯罪為常業或因遊蕩或懶惰成習而犯罪者，施以強制工作（司法院大法官會議
    釋字第四七一號解釋參照），是在權衡是否應對犯罪之被告宣告強制工作時，應
    審酌被告是否有犯罪之習慣、以犯罪為常業或因無正常工作而犯罪等情形。經查
    被告雖有違反槍砲彈藥刀械管制條例之犯罪前科，然其目前為計程車司機（見偵
    查卷第四頁被告之警訊筆錄），有正當工作，並於偵審中自白犯罪，且查無持該
    槍彈犯罪之情事，則依其所為之嚴重性及其所表現之危險性等綜合以觀，尚難認
    有預防矯治其社會危險性之必要，復難遽認其有犯罪之習慣，或以犯某種犯罪為
    常業之情形，是本件被告尚無從認定係嚴重之職業性犯罪，亦非因欠缺正常工作
    而犯罪之情形，參照上開大法官會議解釋意旨及刑法第九十條第一項規定之精神
    ，認尚無宣告強制工作之必要。
四、扣案中共製黑星手槍一枝（槍枝管制編號0000000000，含彈匣一個）
    ，係違禁物，應依刑法第三十八條第一項第一款規定宣告沒收。至扣案子彈三顆
    ，已於鑑驗時試射擊發，遺留之彈殼及彈頭，非屬違禁物，雖為被告所有但並非
    供犯罪所用或預備供犯罪所用之物，故不予宣告沒收。
據上論斷，應依刑事訴訟法第三百六十九條第一項前段、第三百六十四條、第二百九
十九條第一項前段，槍砲彈藥刀械管制條例第七條第四項、第十二條第四項，刑法第
十一條前段、第五十五條、第五十九條、第四十二條第二項、第三十八條第一項第一
款，現行法規所定貨幣單位折算新臺幣條例第二條，罰金罰鍰提高標準條例第二條，
判決如主文。
本案經檢察官謝英民到庭執行職務。
中    華    民    國    八十九    年      八        月      二十八      日
                        臺灣高等法院刑事第五庭
                            審判長法  官  曾  德  水
                                  法  官  趙  功  恆
                                  法  官  林  立  華
右正本證明與原本無異。
如不服本判決應於收受送達後十日內向本院提出上訴書狀，其未敘述上訴之理由者並
得於提起上訴後十日內向本院補提理由書（均須按他造當事人之人數附繕本）。
                                  書記官  廖  月  女
中    華    民    國    八十九    年      八    月      三十        日
附錄：本案論罪科刑法條全文
槍砲彈藥刀械管制條例第七條第一項、第四項
未經許可，製造、販賣或運輸火砲、肩射武器、機關槍、衝鋒槍、卡柄槍、自動步槍
、普通步槍、馬槍、手槍或各類砲彈炸彈、爆裂物者，處死刑、無期徒刑或七年以上
有期徒刑；處徒刑者，併科新台幣三千萬元以下罰金。
未經許可，持有、寄藏或意圖販賣而陳列第一項所列槍砲、彈藥者，處五年以上有期
徒刑，併科新臺幣一千萬元以下罰金。
槍砲彈藥刀械管制條例第十二條第四項
未經許可，持有、寄藏或意圖販賣而陳列子彈者，處五年以下有期徒刑，併科新臺幣
三百萬元以下罰金。


司法院資訊處製作；財團法人民間司法改革基金會備份。
